【裁判字號】    92,上訴緝,3
【裁判日期】    921007
【裁判案由】    違反槍砲彈藥刀械管制條例
【裁判全文】
臺灣高等法院刑事判決                              九十二年度上訴緝字第三號
    上  訴  人  臺灣宜蘭地方法院檢察署檢察官
    被      告  乙○○
    指定辯護人  本院公設辯護人甲○○
右上訴人因被告違反槍砲彈藥刀械管制條例案件，不服臺灣宜蘭地方法院八十九年度
訴字第二二號，中華民國九十年三月十五日第一審判決（起訴案號：臺灣宜蘭地方法
院檢察署八十八年度偵字第三八○七號），提起上訴，本院判決如左：
    主  文
上訴駁回。
    理  由
一、公訴意旨略以：乙○○明知其與丙○○（經臺灣宜蘭地方法院八十八年度訴字第
    二八七號判決應執行有期徒刑六年，丙○○對持有槍枝部分上訴，經本院九十年
    上訴字第一七四五號及最高法院九十一年台上字第三九五號判決上訴駁回），於
    民國（下同）八十八年九月底在宜蘭縣羅東鎮○○○路三○九號之三「太空城」
    模型店購得玩具模型槍仿轉輪手槍製造之金屬掌心雷手槍，經車通槍管及轉輪彈
    倉後，機械性能良好，可供擊發子彈使用，已具有殺傷力，及在不詳時、地取得
    仿制式口徑零點三八吋轉輪手槍子彈三顆、由制式口徑零點三八吋轉輪手槍彈截
    短彈筒改造而成之子彈一顆，均屬槍砲彈藥刀械管制條例所管制之物品，未經許
    可，不得無故販賣、持有及寄藏，竟於八十八年十月五日將前揭槍彈等物藏於丙
    ○○使用之車牌號碼ＩＭ—七○九八號自用小客車後座椅座下，與丙○○共同將
    車駕駛至宜蘭縣羅東鎮○○路八號「米堤」汽車旅館住宿，於翌日凌晨三時許經
    警查獲，並扣得具殺傷力改造玩具掌心雷手槍一把及前述具有殺傷力之子彈四顆
    等物，因認乙○○涉犯槍砲彈藥刀械管制條例第十條第四項、第十二條第四項之
    罪嫌云云。
二、按犯罪事實應依證據認定之，無證據不得推定其犯罪事實；又不能證明被告犯罪
    者，應諭知無罪之判決，為刑事訴訟法第一百五十四條第二項、第三百零一條第
    一項分別定有明文。次按未經許可，無故持有手槍罪，須有持續持有相當時間之
    意圖，且其持有有社會之危險性者，始與法意相符（參看最高法院七十六年台上
    字第五五○八號裁判要旨）。
三、公訴人認被告乙○○涉犯前揭犯行，係以證人吳添勝證稱被告與丙○○有於八十
    八年九月底至其經營之「太空城」模型店購得扣案之掌心雷手槍及證人莊志銘證
    稱被告有幫忙洗、磨子彈，並於丙○○將被查獲之槍、彈丟在床上時，為避免危
    險，將之收藏到樓上等證詞，且被告坦承知悉丙○○有上開槍、彈，並將之拿至
    游恒智使用之ＩＭ—七○九八號自用小客車後座椅墊下藏放，並於第一次警訊時
    自承被查獲之槍、彈為伊所有，可知被告事先知悉丙○○擁有槍、彈，並隨時將
    之收藏隱匿，事後又欲替丙○○頂罪，可徵被告主觀上亦有持有槍、彈之意。又
    扣案之手槍及子彈一批，經內政部警政署刑事警察局鑑驗結果，認具殺傷力為其
    論據。
四、被告固坦承伊曾陪同丙○○至太空城模型店購買玩具槍，子彈係丙○○找伊一起
    到九份山區靶場挖出來的，伊並有與丙○○共同清洗挖出之子彈，而於丙○○在
    浴室戒藥打點滴時，伊將被查獲之槍、彈包起來放在游恒智使用之ＩＭ—七○九
    八號車子裡（見警訊卷八頁，偵查卷六四背頁至六五頁、一○六背頁至一○七、
    一一七頁、一三○背頁至一三一頁，原審卷二四、五八至五九、八一、一四六頁
    、本院上訴緝字卷九十二年九月二十三日審判筆錄四、六頁），惟矢口否認有持
    有槍彈之犯行，辯稱：伊與游恒智於八十八年九月底買玩具槍時，游恒智說是要
    買給他兒子，伊並不知道該槍枝嗣後有改造，伊去九份挖的僅是扣案的彈殼部分
    ，十月五日當天，伊與丙○○由基隆到宜蘭，並住進米堤汽車旅館時，方知丙○
    ○攜帶槍彈，因伊與莊志銘覺得將槍、彈放在床上不好，怕發生危險，且床要睡
    覺用，所以才與莊志銘將槍彈放到車上，伊與莊志銘將後座椅掀起，把槍與子彈
    放在椅子下，因為座椅螺絲沒有鎖，游恒智也知道槍放哪裡，伊最初以為是玩具
    手槍，於警訊時才願意幫游恒智擔罪，但後來發現是真槍，便否認為伊所有，伊
    並無與游恒智共同持有槍彈之意思云云。
五、經查：
  (一)同案被告丙○○於偵訊及原審供稱，八十八年九月某日，他確實與被告至太空城
    模型店買槍，原來買槍用意是要給他兒子玩，ＩＭ—七○九八號自小客車平時由
    他使用，十月五日當天凌晨，他與被告住進米堤汽車旅館，他都沒有出去過，期
    間是被告與同行的莊志銘曾經開車出去過二次，那段時間他因為在戒藥打點滴，
    警察自車內起獲槍彈，他均不知道，他認為是被告與莊志銘開車出去時將槍枝改
    造，至於子彈並非他所有（見偵查卷九五頁、一一二背頁至一一三頁，原審卷二
    八、三七、四九、七四、九九、一○一頁）云云。被告與丙○○就槍枝由何人改
    造，與子彈係何人所有各節，所述不一。然查，證人莊志銘證稱，當晚丙○○在
    米堤旅館房間內把玩槍彈，他與被告怕被警察查獲，被告就將槍彈收到車上，當
    晚丙○○打點滴時，他與被告開車出去買些東西，順便回去拿衣服，來回約半小
    時等語（見偵查卷一二三背頁至一二四頁，原審卷七○、七八、八○頁），所證
    與被告所辯大致相符。以被告與莊志銘駕丙○○之車子外出時間不長並未超過一
    小時之情節觀之，被告與莊志銘當不可能於如此短時間內將槍枝改造完成。則丙
    ○○辯稱，槍枝不是伊改造，是被告與莊志銘改造云云，應無足採。至於被告雖
    與游恒智同至太空城模型店購買玩具槍，但據太空城模型店負責人吳添勝證稱：
    「（問被告與游恒智購買玩具槍之時，由何人付錢購買？）是游恒智付錢購買的
    」（見偵查卷七一頁），可見該槍枝於改造前係丙○○所購得，查並無任何動機
    可認被告與莊志銘在未經丙○○同意或委託之情形下，任意將丙○○原所持有之
    玩具手槍改造成具有殺傷力手槍之情形，況槍直至被告與游恒智由基隆到宜蘭，
    造槍枝部分與乙○○的關係並不大，如乙○○會改造，就不用從基隆帶來帶去」
    （見原審卷一○三頁），足見丙○○就槍枝為被告改造之證詞不足採信，游恒智
    否認其事，應屬卸責之詞。另就扣案子彈部分係自丙○○車上所查獲，並與扣案
    手槍放於同一位置，業據證人即查獲警員張川榮、古國章、馮東溪等人證述明確
    （見偵查卷六○、七五頁），另參以被告乙○○與證人莊志銘均陳稱係丙○○所
    有，足認定扣案之槍彈均屬丙○○所有，且非由被告或證人莊志銘改造。
  (二)被告雖與丙○○同往購買槍枝，惟並無證據顯示被告於丙○○購買之初，即知悉
    購得槍枝之目的係丙○○為改造具有殺傷力槍枝之用。且自八十八年九月底購買
    槍枝至同年十月底為警查獲期間，被查獲槍枝均由丙○○所持有。被告僅於查獲
    當日將槍彈放置在游恒智使用之ＩＭ—七○九八號自小客車上，並非持有相當時
    間。另據游恒智供稱，伊與被告住進米堤汽車旅館後，伊因為在戒藥打點滴，警
    察自車內起獲槍彈，伊均不知道（見原審卷二八、四九、七四、一○一頁）等語
    。足見被告係與莊志銘發現丙○○把玩槍彈不妥，再將槍彈收起放置於丙○○之
    座車上時，其時丙○○適在旅館房間內打點滴，不知乙○○將槍彈放於車上之事
    ，故被告之放置行為，並無為丙○○藏匿槍彈之意思。復以，被告將槍彈放置於
    丙○○使用之ＩＭ—七○九八號自小客車內，係屬丙○○得以管領之範圍，被告
    無可能據之得以實現占有之物上權利。
  (三)證人莊志銘於偵查中證稱：「乙○○幫丙○○頂罪，當天警察帶去查槍，回刑事
    組當時我們三人拷在一起。」（見偵查卷六四頁），並於另案（即台灣宜蘭地方
    法院八十八年度訴字第二八七號審理丙○○因同一事實涉犯槍砲案件）時證稱：
    「本來是乙○○要幫他擔下安非他命及槍枝部分，後來警方又到基隆搜查，乙○
    ○才不願意承認，阿瑟（阿色）就是黃俊豪，丙○○本來還想叫我把事情都推到
    阿色身上，但我覺得這樣對不起阿瑟，才沒有這樣做。」等語（見原審卷八○頁
    ），核與被告所辯伊最初以為是玩具手槍，於警訊時才願意幫游恒智擔罪，但後
    來發現是真槍，便否認為伊所有等語相符，足見被告於八十八年十月六日第一次
    警訊時坦承被查獲之槍彈為伊所有（見警詢卷八頁），是替丙○○頂罪，自不能
    據之認定被告扣案之槍彈係屬被告所有或被告有與丙○○共同持有槍彈之意思。
    且丙○○因改造本案之槍枝及持有本案之子彈被判決有期徒刑五年八月及有期徒
    刑六月，合併定應執行刑有期徒刑六年確定，此有台灣宜蘭地方法院八十八年訴
    字第二八七號、本院九十年上訴字第一七四五號判決（附於上訴卷及上訴緝卷內
    ）及丙○○之前案紀錄表在卷可稽。該確定案件亦認定該槍枝係丙○○改造、子
    彈係丙○○持有，均與被告無涉。
  (四)綜上各情，被告雖曾碰觸扣案之槍彈，但係為避免危險，為丙○○收起放置於丙
    ○○之車上，並無持續持有該槍彈之意圖，且無因占有槍彈而實現其占有物上權
    利，並使該占有具社會危險性，即難令被告負槍砲彈藥刀械管制條例第十條第四
    項、第十二條第四項之罪責。此外復查無其他積極證據足以認定被告有持有槍彈
    之犯行，本件不能證明被告犯罪，原審為被告無罪之諭知，經核並無不合。
六、檢察官提起上訴略以，被告辯稱不知槍枝已改造具殺傷力，又何需大費周章拆除
    螺絲將槍彈藏匿在ＩＭ—七○九八號自小客車後座下？足見被告確實早已知悉槍
    枝已改造、子彈具殺傷力，非於為警查獲後始知悉，故被告所辯不知悉槍彈遭改
    造始幫游恒智扛罪一節，殊無足採。又被告與游恒智共同購槍在前，並於至宜蘭
    前曾至九份山區挖掘子彈，復共同清洗子彈並由被告磨彈頭，且將槍彈藏匿於較
    游恒智平日放置更隱匿之處，又為游恒智所不知，可見被告主觀上具持有槍彈知
    意思，且已實現其占有物上權利，指摘原審諭知被告無罪係屬不當云云。惟查，
    游恒智已證稱被告並無改造槍枝之能力，如被告會改造，就不用從基隆帶來帶去
    等語明確，故被告多次辯稱不知扣案槍枝遭改造，應屬可信。又並無證據顯示被
    告於丙○○購買之初，即知悉購得槍枝之目的係丙○○為改造具有殺傷力槍枝之
    用。且八十八年九月底購買槍枝至同年十月底為警查獲期間，被查獲槍枝均由丙
    ○○所持有。被告僅於警方查獲本案當日將槍彈放置在游恒智使用之ＩＭ—七○
    九八號自小客車上，並非持有相當時間，而被告將槍彈放置於丙○○使用之ＩＭ
    —七○九八號自小客車內，係屬丙○○得以管領之範圍，被告無可能據之得以實
    現占有之物上權利，被告且無持有該槍彈之意思，前均已敘明，檢察官之上訴，
    為無理由，應予駁回。
據上論斷，應依刑事訴訟法第三百六十八條，判決如主文。
本案經檢察官李進誠到庭執行職務。
中      華      民      國    九十二    年      十      月      七      日
                              臺灣高等法院刑事第三庭
                                  審判長法  官  張  連  財
                                        法  官  黃  金  富
                                        法  官  林  明  俊
右正本證明與原本無異。
如不服本判決，應於收受送達後十日內向本院提出上訴書狀，其未敘述上訴之理由者
並得於提起上訴後十日內向本院補提理由書（均須按他造當事人之人數附繕本）。
                                        書記官  蕭  進  忠
中      華      民      國    九十二    年      十      月      九      日


司法院資訊處製作；財團法人民間司法改革基金會備份。
